---
title: Descrizione dati giornalieri di PM10, anno 2018
date: "`r lubridate::today()`"
author: Guido
params:
  MIN.NUMBER.DAILY: 10
output: html_document
---


```{r intro,warning = FALSE,message=FALSE,echo=FALSE,include=FALSE}
library("git2rdata")
library("tidyverse")
library("janitor")
library("sf")
library("sp")
library("assertthat")
library("knitr")
library("gt")
library("RPostgreSQL")
library("rpostgis")

dbDriver("PostgreSQL")->mydrv
dbConnect(mydrv,dbname="asiispra",host="localhost",port=5432,user="guido")->mycon
rpostgis::pgGetRast(mycon,c("rgriglia","dem"))->dem
rpostgis::pgGetRast(mycon,c("rgriglia","cod_reg"))->cod_reg
dbDisconnect(mycon)

knitr::opts_chunk$set(warning = FALSE,message=FALSE,echo=FALSE)
read_vc(root="./risultati_modello_lmm_2018/data/",file="pm10_dati_con_predittori_2018_04agosto2020.tsv")->dati

which(dati$pm10==-999)->indiciNA
dati[indiciNA,]$pm10<-NA

read_delim("20200707_METADATI STAZIONI PM10.csv",delim=";",col_names=TRUE)->metadati
janitor::clean_names(metadati)->metadati
full_join(dati,metadati %>%dplyr::select(id_centralina,tipo_di_zona)) %>%
  rename(tipo_new=tipo_di_zona) %>%
  mutate(tipo_new=case_when(grepl("^R.*",tipo_new)~"rural",
                            tipo_new=="U"~"urban",
                            TRUE~"suburban"))->dati
```

## Descrizione del dataset di input

Numero di centraline nel dataset di dati: `r length(unique(dati$id_centralina))`

```{r completezzaSerie,include=FALSE}
#vogliamo tenere solo le centraline che forniscono almeno MIN.NUMBER.DAILY dati validi al mese
dati %>%
  filter(!is.na(pm10)) %>%
  mutate(mm=lubridate::month(yymmdd)) %>%
  group_by(id_centralina,mm) %>%
  summarise(contaDatiDisponibili=n()) %>%
  ungroup() %>%
  mutate(validi=ifelse(contaDatiDisponibili>=params$MIN.NUMBER.DAILY,1,0)) %>%
  dplyr::select(-contaDatiDisponibili) %>%
  filter(validi==1) %>%
  group_by(id_centralina) %>%
  summarise(numeroMesiValidi=n()) %>%
  ungroup() %>%
  filter(numeroMesiValidi==6)->stazioniValide #6: i mesi tra lueglio e dicembre (2018)
```

## Completezza delle serie

Prendiamo in esame solo le centraline che hanno almeno `r params$MIN.NUMBER.DAILY` dati validi per ogni mese nel corso del periodo luglio-dicembre 2018.

Numero di centraline che soddisfano il criterio di completezza: `r nrow(stazioniValide)`


```{r filtraDati,include=FALSE}
dati %>%
  filter(id_centralina %in% stazioniValide$id_centralina)->dati

stopifnot(length(stazioniValide$id_centralina)==length(unique(dati$id_centralina)))

dati[!duplicated(dati$id_centralina),]->sfStazioni
st_as_sf(sfStazioni,coords = c("X","Y"),crs=32632)->sfStazioni
```

```{r eliminaStazioniIsole}
#eliminiamo le stazioni nelle isole
readRDS("../../archivio/gadm36_ITA_1_sf_originale_senzaIsolette.rds")->italia
st_transform(italia,crs=32632)->italia
st_intersection(sfStazioni,italia)->intersezioni
intersezioni->sfStazioni
rm(intersezioni)

#ripetiamo la stessa operazione ora con il raster del dem, eliminiamo le stazioni chenon intersecano #il raster.Nota: nel raster compaiono le isole, quindi con questa intersezione mi sto assicurando di 
#eliminare le stazioni che, pur rientrando nella linea di costa (ovvero valide per l'intersezione con
# lo shapefile dell'Italia), sono valide per l'interpolazione. Uso il "dem" cosi come avrei potuto
#usare un qualsiasi altro raster che serve per creare le mappe
as_Spatial(sfStazioni)->spStazioni
raster::extract(dem,spStazioni)->risExtract
which(is.na(risExtract))->indiceNA
#indiceNA ha lunghezza 0, quindi nessuna stazioneva eliminata.
#Nelcaso non avesse lunghezza == 0 ilcodice qui sotto ce lo ricorda.
#Il fatto che indiceNA abbia lunghezza==0 conferma quanto gia' fatto per acquisire il dem dai 
#dati raster (ovvero: il campo: q_dem.s gia compare in dati,e nessun elemento in dati ha q_dem.s==NA)
if(length(indiceNA)) stop("Devi aggiungere il codice per eliminare le stazioni")
```

```{r,eliminoStazioniTroppoVicine}
#voglio eliminare le stazioni che cadono nella stessa cella. Tengo per due o piu' centraline
#nella stessa cella, solo una stazione. Arrivati a questo punto tutte le stazioni gia'
#soddisfano i criteri di completezza. Estraggo il numero di cella (cellnumber) e conto quante volte
#questo compare: se compare piu' volte ho centraline associate alla stessa cella 1km x 1km
raster::extract(dem,spStazioni,cellnumber=TRUE,buffer=NULL,df=TRUE)->dfExtract
bind_cols(sfStazioni,dfExtract)->dfExtract

st_geometry(dfExtract)<-NULL
dfExtract %>%
  group_by(cells) %>%
  summarise(numeroStazioniPerCella=n()) %>%
  ungroup()->conteggioStazioniPerCella

skimr::skim(conteggioStazioniPerCella$numeroStazioniPerCella)

conteggioStazioniPerCella %>%
  filter(numeroStazioniPerCella>1)->celleConPiuStazioni

#riprendiamo il dataset dei punti stazioni ed estraiamo solo le stazioni che cadono nella stessa cella
dfExtract %>%
  filter(cells %in% celleConPiuStazioni$cells)->stazioniNellaStessaCella

#ora con duplicated, elimino le stazioni che cascano nella stessa cella.
#Non seguiamo nessun criterio specifico per scegliere l'una o l'latra stazione, per ogni cella 
#prendo la prima stazione che trovo secondo l ordine del dataframe

stazioniNellaStessaCella[!duplicated(stazioniNellaStessaCella$cell),]->stazioniSelezionate
stopifnot(nrow(stazioniSelezionate)==nrow(celleConPiuStazioni))

#prendiamo id_centralina delle stazioni che NON cadono della stessa cella di altre stazioni
dfExtract %>%
  filter(!(id_centralina %in% stazioniNellaStessaCella$id_centralina))->dfTEMP

#creiamo un vettore in cui mettiamo solo gli id_centralina che ci interessano
c(dfTEMP$id_centralina,stazioniSelezionate$id_centralina)->IDCENTRALINA

dati %>%
  filter(id_centralina %in% IDCENTRALINA)->dati

length(unique(dati$id_centralina))->NUMERO.CENTRALINE

rm(sfStazioni)
rm(dfExtract)
```

### Centraline che non cadono nella stessa cella di griglia

Le centraline potrebbero: cadere in un'isola, cadere in una cella di griglia in cui i predittori hanno valore NA oppure appartenere a una stessa cella di griglia. Le stazioni che rientrano in uno dei tre casi sopra elencati sono state eliminate. In particolare: per le stazioni che cadono in una stessa cella di griglia, si e' tenuta una sola stazione per cella.

Numero di centraline che soddisfano i requisiti spaziali: `r NUMERO.CENTRALINE`



### Mappa delle centraline

```{r mappaCentraline,fig.width=12,fig.height=8}
dati[!duplicated(dati$id_centralina),]->sfStazioni
st_as_sf(sfStazioni,coords = c("X","Y"),crs=32632)->sfStazioni

#con l'occasione associo cod_reg
as_Spatial(sfStazioni)->spStazioni
raster::extract(cod_reg,spStazioni)->codregExtract
sfStazioni$cod_reg<-codregExtract

full_join(dati,sfStazioni %>% dplyr::select(id_centralina,cod_reg))->dati

plot(st_geometry(italia))
plot(st_geometry(sfStazioni),add=TRUE,pch=21,col="red")
```

### Distribuzione delle centralina per quota (altitudine)

```{r}
sfStazioni->dfUniche
st_geometry(dfUniche)<-NULL
skimr::skim(dfUniche$q_dem)
```

### Stazioni al di sopra dei 1000 metri

```{r}
knitr::kable(dfUniche[dfUniche$q_dem>=1000,])
```

### Distribuzione centraline per tipologia stazione (Tipo area)

```{r}
table(dfUniche$tipo_new)
```


### Distribuzione stazioni per tipologia e quota

```{r}
skimr::skim(dfUniche %>% dplyr::select(tipo_new,q_dem) %>% group_by(tipo_new))
```

```{r,include=FALSE}
dati->subDati
rm(dati)
subDati %>%
  mutate(mm=lubridate::month(yymmdd)) %>%
  mutate(mese=month.abb[mm]) %>%
  mutate(mese=factor(mese,levels=month.abb,ordered=TRUE))->subDati
```

### Descrizione dei valori di PM10

```{r}
skimr::skim(subDati %>% dplyr::select(pm10,tipo_new) %>%group_by(tipo_new))
```

Attenzione: c' un valore di 852 microgrammi/m^3. Lo elimino e rigenero il summary

```{r}
subDati[which(subDati$pm10>800),]$pm10<-NA
skimr::skim(subDati %>% dplyr::select(pm10,tipo_new) %>%group_by(tipo_new))
```

### Distribuzione mensile dei valori di PM10

```{r,fig.width=10}
ggplot(data=subDati)+
  geom_boxplot(aes(x=mese,y=pm10))+
  theme_bw()
```

### Distribuzione mensile dei valori di PM10 per tipologia di stazione

```{r,fig.width=10}
ggplot(data=subDati)+
  geom_boxplot(aes(x=mese,y=pm10))+
  facet_wrap(~tipo_new)+
  theme_bw()
```

### Quanti dati (non NA) sono disponibili per stazione?

```{r,include=FALSE}
subDati %>%
  filter(!is.na(pm10))->subDatiSenzaNA

subDatiSenzaNA %>%
  group_by(id_centralina,mese)%>%
  summarise(numeroDatiValidi=n()) %>%
  ungroup()->conteggioDatiValidi
```

```{r}
skimr::skim(conteggioDatiValidi %>% group_by(mese))
```

### Distanza media tra le stazioni per regione

```{r,include=FALSE}
st_distance(sfStazioni,by_element = FALSE)->distanze
as.data.frame(distanze)->dfDistanze
names(dfDistanze)<-paste(sfStazioni$id_centralina,sfStazioni$cod_reg,sep=".")
dfDistanze$id_centralina<-sfStazioni$id_centralina
dfDistanze$cod_reg<-sfStazioni$cod_reg

dfDistanze %>%
  gather(key="id_centralina2",value="distanze",-id_centralina,-cod_reg) %>%
  separate(col=id_centralina2,into=c("id_centralina0","cod_reg0"),sep="\\.")%>%
  mutate(distanze=as.numeric(distanze)) %>%
  filter(id_centralina!=id_centralina0) %>%
  filter(cod_reg==cod_reg0)->dfDistanze
```

```{r}
skimr::skim(dfDistanze %>% mutate(distanze=distanze/1000) %>% group_by(cod_reg))
```

```{r scritturaNuovoDataset}
subDati$geometry<-NULL
write_vc(subDati,root="./risultati_modello_lmm_2018/data/",file="pm10_dati_con_predittori2_2018_04agosto2020.tsv",optimize=TRUE,sorting=c("id_centralina","banda"))->dati
```
