---
title: Variogrammi spazio-temporali
author: Guido
date: "`r lubridate::today()`"
---

```{r,include=FALSE,echo=FALSE,warning=FALSE,message=FALSE}
rm(list=objects())
library("lme4")
library("tidyverse")
library("gstat")
library("git2rdata")
library("spacetime")

read_vc(root="risultati_modello_lmm_2018/data/",file="pm10_dati_con_predittori2_2018_04agosto2020")->dati

unique(dati$id_centralina)->IDCENTRALINA
sample(IDCENTRALINA,size = 12)->SAMPLE.IDCENTRALINA


purrr::map(7:12,.f=function(MESE){

dati %>%
  filter(mm==MESE) %>%
  filter(!is.na(lpm10)) %>%
  mutate(mday=lubridate::mday(yymmdd))->subDati

readRDS(glue::glue("result{MESE}.RDS"))->modello.out
residuals(modello.out)->subDati$lresidual
fitted(modello.out)->subDati$lfitted


# ggplot(data=subDati %>% filter(id_centralina %in% SAMPLE.IDCENTRALINA),aes(x=mday,y=res))+
#   geom_line()+
#   geom_hline(yintercept = 0,colour="#000000")+
#   geom_smooth(method="lm")+
#   facet_wrap(~id_centralina,scales = "free_y")+
#   theme_bw()+
#   theme(text=element_text(family="Lato"),
#         panel.grid = element_blank())


stConstruct(x=subDati,space=c("X","Y"),time="yymmdd",SpatialObj = SpatialPoints(subDati[,c("X","Y")]))->STFDF_pm10
as(STFDF_pm10,"STFDF")->STFDF_pm10
variogram(lpm10~1,STFDF_pm10,width=50000,cutoff=250000,tlags=0:7)->myVariogram
variogram(lresidual~1,STFDF_pm10,width=50000,cutoff=250000,tlags=0:7)->myVariogramResiduals

myVariogram$dati<-"observations"
myVariogramResiduals$dati<-"residuals"

bind_rows(myVariogram,myVariogramResiduals)->dfVariogramma

dfVariogramma %>%
  mutate(id2=str_replace(id,"lag","")) %>%
  mutate(id2=str_replace(id2,"$"," days")) %>%
  mutate(id2=case_when(id2=="1 days"~"1 day",
                       TRUE~id2))->dfVariogramma

dfVariogramma$mm<-MESE

dfVariogramma

}) %>% reduce(.f=bind_rows)->finale

finale %>%
  mutate(mese=month.name[mm]) %>%
  mutate(mese=factor(mese,levels = month.name,ordered = TRUE,labels = month.name))->finale
```

### Variogrammi dei dati osservati e dei residui

Utilizzando i pacchetti gstat e spacetime sono stati costruiti i variogrammi empirici per i dati osservati in scala log (linee continue) e per i residui del modello (linee tratteggiate). Ancora evidente la correlazione spazio-temporale dei residui.

```{r,warning=TRUE,message=FALSE,echo=FALSE,fig.width=10,fig.height=10}
ggplot(data=finale)+
  geom_line(aes(x=spacelag,y=gamma,colour=id2,lty=dati))+
  xlab("distance (km)")+
  ylab("semivariance")+
  facet_wrap(~mese,scales = "free_y",ncol = 3)+
  scale_x_continuous(breaks =seq(0,225000,by=25000),labels=seq(0,225,by=25))+
  scale_colour_viridis_d(name="Time lag")+
  scale_linetype_discrete(name="Data")+
  theme_bw()+
  theme(panel.grid.major.x = element_blank(),
        panel.grid.minor.x = element_blank(),
        panel.grid.minor.y = element_blank(),
        panel.grid.major.y = element_blank())
